【裁判字號】    99,交聲,107
【裁判日期】    990430
【裁判案由】    違反道路交通管理處罰條例聲明異議
【裁判全文】
              臺灣士林地方法院交通事件裁定
原處分機關  臺北市交通事件裁決所
異  議  人
即受處分人  乙○○
上列受處分人因違反道路交通管理處罰條例案件，對於臺北市交
通事件裁決所民國99年1 月13日所為之處分（原處分案號：北市
裁罰字第裁22-C00000000號）聲明異議，本院裁定如下：
    主  文
異議駁回。
    理  由
一、按汽車駕駛人，行經有燈光號誌管制之交岔路口闖紅燈者，
    處新臺幣（下同）1,800 元以上5,400 元以下罰鍰，道路交
    通管理處罰條例第53條第1 項定有明文。又有第53條情形之
    一者，記違規點數3 點，同條例第63條第1 項第3 款亦有明
    文規定。
二、原處分意旨略以：受處分人乙○○於民國98年12月3 日16時
    40分許，駕駛車牌號碼CU-1320 號自小貨車（下稱系爭車輛
    ），沿臺北縣三重市○○○路方向直行，行經環河南路與福
    德南路口時，未依該路口之紅燈號誌停等，逕行穿越違規迴
    轉，往台北橋行駛，為警發現攔停並舉發受處分人有「紅燈
    違規迴轉上引道」之違規，原處分機關以受處分人違規事實
    明確，有「駕車行經有燈光號誌管制之交岔路口闖紅燈」之
    違規，依道路交通管理處罰條例第53條第1 項、第63條第1
    項第3 款（原處分機關漏引第3 款）之規定，裁處罰鍰2,70
    0 元，並記違規點數3 點等語。
三、異議意旨略以：伊於上開時、地駕駛系爭車輛，見路口號誌
    紅燈時，因煞車不及而順勢穿越該路口迴轉，往台北橋行駛
    ，經警攔停並舉發伊有闖越上開路口紅燈之違規後，伊請求
    員警將「因紅燈煞車不及」等語載明在舉發違反道路交通管
    理事件通知單（下稱舉發單）上，但遭員警拒絕，伊便拒絕
    簽收。嗣伊收受員警寄發之舉發單（C00000000 ，下稱系爭
    舉發單），發現系爭舉發單上記載違規事實為紅燈迴轉，與
    員警當時載明之違規事實為違規左轉不同，且系爭舉發單有
    遭塗改之情形，為此聲明異議，請求撤銷原處分等語。
四、受處分人對於上開時間駕駛系爭車輛沿臺北縣三重市○○○
    路方向直行，行經環河南路與福德南路口時，未依該路口之
    紅燈號誌停等，逕行穿越路口迴轉往台北橋行駛，為警攔停
    並舉發闖越上開路口紅燈之違規等情並不爭執（見本院卷第
    16、19頁），惟以上開情詞置辯，經查：
  (一)受處分人於收受員警寄發之系爭舉發單後，曾以書面向原處
    分機關申訴，其申訴之理由僅記載「舉證照？」等字句，並
    未勾選「違規事實舉發有誤」的欄位，有受處分人親簽之陳
    述書1 紙在卷可佐（見本院卷第9 頁），顯見受處分人於申
    訴當時，亦未認為系爭舉發單上所載之違規事實有誤或經過
    修改，則受處分人嗣於本院改稱系爭舉發單有經過調換或塗
    改，實難遽信為真。
  (二)況且本件受處分人違規及遭舉發之過程，業據證人即舉發本
    件違規之臺北縣政府警察局三重分局交通分隊員警甲○○到
    庭證述：「寄發給受處分人之系爭舉發單是伊現場填寫的，
    填寫完後要請受處分人簽名，但他拒簽，也沒有看內容，所
    以整個違規事實是伊跟他講的。伊跟他說那個路口是紅燈，
    不能違規迴轉上引道，攔停的時候即請受處分人回頭先看燈
    號，仍然是紅燈，伊告訴他的違規事實是紅燈違規迴轉。」
    等語（見本院卷第16、17頁）甚詳，核與卷附之系爭舉發單
    （C00000000） 所載受處分人之違規事實為「紅燈違規迴轉
    上引道」（見本院卷第6 頁）相符。參酌系爭舉發單之「違
    規事實欄」並無任何塗改之痕跡，嗣與證人甲○○提出與系
    爭舉發單前後之舉發單影本（C00000000 至C00000000 及C0
    0000000） 互相比對，可知甲○○該段時間所舉發之違規，
    依舉發單之順序，舉發之時間係自98年12月3 日15時30分起
    至16時50分止，而系爭舉發單所載之違規時間為98年12月3
    日16時40分許，介於C00000000 舉發單記載之違規時間98年
    12月3 日16時30分，以及C00000000 舉發單記載之違規時間
    98年12月3 日16時50分之間，自可排除系爭舉發單之「違規
    事實欄」有事後遭調換或塗改之情。
  (三)至於系爭舉發單之應到案日期欄，固有由98年12月18日改成
    99年1 月4 日之事實，然更改之原因，業據證人甲○○證稱
    ：「是因為受處分人拒簽，故舉發單會由裁決室以郵寄方式
    寄送予受處分人，裁決室會給予受處分人1 個月時間，對受
    處分人較為有利，上開應到案之日期才會塗改，是由伊在日
    期塗改並蓋章，再由裁決室記載變更後之應到案日期99年1
    月4日 」等語甚明（見本院卷第18頁），核與系爭舉發單上
    應到案日期欄塗改之情形相符，參酌受處分人已自承拒簽舉
    發單時，僅看違規事實一欄，其他欄位雖也有記載，並未注
    意看等情（見本院卷第20頁），亦難據此推論系爭舉發單於
    事後有遭調換之情形。
  (四)又員警舉發本件受處分人違規，固無採證照片可佐，惟員警
    對於取締交通違規時是否拍照存證，要係取締方法之問題，
    尚非法定課罰之要件，不影響違規行為之認定。況且本件為
    當場舉發之情形，鑑於交通違規事實往往驟然而現、稍縱即
    逝，若硬性要求舉發員警不分違規情節一律必須預留證據，
    俾便事後提出供法院審查，除有現實技術可行性之困難外，
    將大幅提高交通管理之行政成本，並嚴重削弱道路交通管理
    之行政效能。而證人甲○○既到庭就受處分人違規當時親身
    經歷之舉發經過作證，所證內容為其目擊受處分人違規情節
    及舉發經過，顯非一般憑空捏造證詞可擬。且證人與受處分
    人並不相識，也無任何怨恨仇隙，故證人要無設詞誣陷受處
    分人之違規情事，進而招致偽證罪處罰之可能及必要。本院
    認為，依證人甲○○之所述舉發違規之情形、系爭舉發單之
    記載，以及受處分人自承之情節，已堪認受處分人確實有上
    開闖紅燈之交通違規。因此，受處分人前開所辯，均不足採
    信。
五、綜上所述，受處分人確有於上開時、地駕駛系爭車輛行經有
    燈光號誌管制交叉路口闖越紅燈之違規行為。從而，原處分
    機關依首開道路交通管理處罰條例之規定，裁處受處分人罰
    鍰2,700 元，並記違規點數3 點，核無違誤。受處分人之異
    議為無理由，應予駁回。
六、據上論斷，依道路交通案件處理辦法第19條，裁定如主文。
中    華    民    國    99    年    4    月    30     日
                  交通法庭法  官  林政佑
以上正本證明與原本無異
如不服本裁定應於送達後5日內向本院提出抗告狀
                          書記官  蔡昀潔
中    華    民    國    99    年    4    月    30     日

司法院資訊處製作；財團法人民間司法改革基金會備份。
